---
title: "Script 2 — Avaliação do Modelo e Análise de Partições"
subtitle: "Treino com melhores parâmetros, geração de partições e análise da partição 2"
format: gfm
---

## Configuração

```{r}
library(tidyverse)
library(kohonen)
library(gridExtra)
library(grid)
library(cluster) # silhouette, agnes
library(scales)

GRIDSEARCH_PATH <- "/home/zetta/Documentos/tcc-final/linux-output/gridsearch"
BASE_PATH <- "/home/zetta/Documentos/tcc-final/data"
OUTPUT_PATH <- "/home/zetta/Documentos/tcc-final/linux-output/evaluation"
# GRIDSEARCH_PATH <- "E:/git-tcc/tcc-final/outputs/gridsearch"
# BASE_PATH <- "E:/git-tcc/tcc-final/data"
# OUTPUT_PATH <- "E:/git-tcc/tcc-final/outputs/evaluation"
SEED <- 1234L
TARGET_DATASETS <- c("emotions", "scene")
TARGET_NEIGHBORHOODS <- c("gaussian", "bubble")

dir.create(OUTPUT_PATH, recursive = TRUE, showWarnings = FALSE)
set.seed(SEED)
```

## Configuração dos Datasets

```{r}
datasets_config <- list(
    emotions = list(
        attr_cols = 1:72,
        label_cols = 73:78,
        label_names = c(
            "amazed.suprised", "happy.pleased", "relaxing.calm",
            "quiet.still", "sad.lonely", "angry.aggresive"
        )
    ),
    scene = list(
        attr_cols   = 1:294,
        label_cols  = 295:300,
        label_names = c("Beach", "Sunset", "FallFoliage", "Field", "Mountain", "Urban")
    )
)
```

## Carregamento dos Dados e Melhores Parâmetros

```{r}
load_fold <- function(base_path, dataset_name, config, fold, types = c("Tr", "Ts")) {
    result <- list()
    for (type in types) {
        path <- file.path(
            base_path, dataset_name, "Stratified", "CrossValidation", type,
            sprintf("%s-Split-%s-%d.csv", dataset_name, type, fold)
        )
        raw <- read.csv(path)
        result[[tolower(type)]] <- list(
            attr   = raw[, config$attr_cols],
            labels = raw[, config$label_cols]
        )
    }
    result
}

datasets <- list()
for (ds in TARGET_DATASETS) {
    datasets[[ds]] <- list(config = datasets_config[[ds]])
    for (fold in 1:3) {
        datasets[[ds]][[paste0("fold", fold)]] <-
            load_fold(BASE_PATH, ds, datasets_config[[ds]], fold)
    }
}

# best_file <- file.path(GRIDSEARCH_PATH, "best_params.csv")
best_file <- file.path(GRIDSEARCH_PATH, "best_params_min.csv")
if (!file.exists(best_file)) {
    stop(sprintf(
        "Arquivo de melhores parametros nao encontrado: %s\nExecute o script 01_gridsearch.qmd primeiro.",
        best_file
    ))
}

best_params <- read.csv(best_file, stringsAsFactors = FALSE)

cat("Melhores parametros carregados:\n")
print(best_params)
```

## Funções Auxiliares

```{r}
# Treina um supersom com os parâmetros fornecidos
train_som <- function(Y_train, topology, neighborhood, rlen, radius, alpha_start, alpha_end) {
    grid <- kohonen::somgrid(2, 2, topology, neighbourhood.fct = neighborhood)
    kohonen::supersom(
        data      = list(Y = Y_train),
        grid      = grid,
        rlen      = rlen,
        radius    = radius,
        alpha     = c(alpha_start, alpha_end),
        keep.data = TRUE
    )
}

# Aplica clustering hierárquico sobre os codebook vectors
# Retorna o dendrograma e o vetor de clusters (posição i = cluster do neurônio i)
cluster_codebook <- function(model, k, method = "complete") {
    codebook <- model$codes[[1]]
    dend <- hclust(dist(codebook), method = method)
    clusters <- as.integer(cutree(dend, k = k))
    list(dend = dend, clusters = clusters)
}

# Constrói dataframe: instância → neurônio, cluster e rótulos
build_instance_df <- function(model, Y_train, label_names, clusters) {
    df <- data.frame(
        neuron = model$unit.classif,
        cluster = clusters[model$unit.classif],
        distance = model$distances,
        labelset = apply(Y_train, 1, paste, collapse = ""),
        Y_train
    )
    colnames(df) <- c("neuron", "cluster", "distance", "labelset", label_names)
    df
}

# Frequência individual dos rótulos por cluster
label_freq_by_cluster <- function(instance_df, label_names) {
    instance_df |>
        dplyr::group_by(cluster) |>
        dplyr::summarise(
            n_instancias = dplyr::n(),
            dplyr::across(dplyr::all_of(label_names), sum),
            .groups = "drop"
        )
}

# Frequência dos labelsets (combinação binária de rótulos) por cluster
labelset_freq_by_cluster <- function(instance_df, label_names) {
    instance_df |>
        dplyr::mutate(
            labelset = apply(dplyr::pick(dplyr::all_of(label_names)), 1, paste, collapse = "")
        ) |>
        dplyr::count(cluster, labelset, name = "frequencia") |>
        dplyr::arrange(cluster, dplyr::desc(frequencia))
}

# Renderiza um dataframe como tabela numa nova página do PDF
render_table_page <- function(df, title = NULL) {
    grid::grid.newpage()
    if (!is.null(title)) {
        grid::pushViewport(grid::viewport(
            layout = grid::grid.layout(2, 1, heights = grid::unit(c(2, 1), c("lines", "null")))
        ))
        grid::pushViewport(grid::viewport(layout.pos.row = 1))
        grid::grid.text(title, gp = grid::gpar(fontsize = 12, fontface = "bold"))
        grid::popViewport()
        grid::pushViewport(grid::viewport(layout.pos.row = 2))
        gridExtra::grid.table(df, rows = NULL)
        grid::popViewport()
        grid::popViewport()
    } else {
        gridExtra::grid.table(df, rows = NULL)
    }
}
```

## Funções de Qualidade de Clustering

```{r}
# 1. Correlação Cofenética (CCC) — antes do corte
# Mede o quão bem o dendrograma preserva as distâncias originais entre codebook vectors.
# Valores > 0.75 indicam boa representação. Usado para comparar linkages e validar
# que a estrutura hierárquica encontrada é fiel à geometria dos neurônios.
compute_ccc <- function(codebook, dend) {
    cor(dist(codebook), cophenetic(dend))
}

# 2. Coeficiente Aglomerativo (AC) — antes do corte
# Mede o grau de estrutura hierárquica nos dados: quão "limpas" são as fusões.
# Complementa o CCC — CCC avalia fidelidade às distâncias, AC avalia clareza da hierarquia.
# Valores > 0.75 indicam estrutura hierárquica bem definida.
compute_ac <- function(codebook, method = "complete") {
    cluster::agnes(dist(codebook), method = method)$ac
}

# 3. Silhouette médio — após o corte
# Para cada neurônio: quão similar ele é ao próprio cluster vs. o cluster vizinho.
# Valores próximos de +1 indicam boa alocação; negativos indicam alocação errada.
# Métrica mais consolidada na literatura para avaliar qualidade de partições.
compute_silhouette <- function(clusters, codebook) {
    if (length(unique(clusters)) < 2) {
        return(NA_real_)
    }
    sil <- cluster::silhouette(clusters, dist(codebook))
    mean(sil[, "sil_width"])
}

# 4. Entropia média dos labelsets por cluster — após o corte
# Clusters com entropia baixa concentram poucos labelsets dominantes,
# indicando boa separação semântica no espaço multilabel.
# Retorna a média da entropia de Shannon entre todos os clusters.
compute_labelset_entropy <- function(lset_freq) {
    lset_freq |>
        dplyr::group_by(cluster) |>
        dplyr::summarise(
            entropy = {
                p <- frequencia / sum(frequencia)
                -sum(p * log2(p + 1e-10))
            },
            .groups = "drop"
        ) |>
        dplyr::summarise(mean_entropy = mean(entropy)) |>
        dplyr::pull(mean_entropy)
}

# 5. Distância de Hellinger entre distribuições de rótulos — após o corte, k=2
# Quantifica a separação semântica entre os dois clusters no espaço de rótulos.
# Varia de 0 (distribuições idênticas) a 1 (distribuições completamente distintas).
# Aplicável apenas para k=2; retorna NA para k>2.
compute_hellinger <- function(label_freq, label_names) {
    if (nrow(label_freq) != 2) {
        return(NA_real_)
    }
    p <- as.numeric(label_freq[1, label_names])
    q <- as.numeric(label_freq[2, label_names])
    p <- p / sum(p)
    q <- q / sum(q)
    sqrt(0.5 * sum((sqrt(p) - sqrt(q))^2))
}

# 6. Consistência entre folds — calculada após consolidar todos os folds
# Para cada (dataset, vizinhança, k, cluster), computa o desvio padrão da
# proporção de cada rótulo entre os 3 folds. SD baixo = partição estável e
# reproduzível — essencial para validar os resultados em cross-validation.
# Implementada como group_modify para respeitar os label_names de cada dataset.
compute_fold_consistency <- function(label_freq_consolidated, datasets_config) {
    label_freq_consolidated |>
        dplyr::group_by(dataset, neighborhood, k, cluster) |>
        dplyr::group_modify(function(group_df, keys) {
            ds_labels <- datasets_config[[keys$dataset]]$label_names
            group_df |>
                dplyr::mutate(
                    dplyr::across(dplyr::all_of(ds_labels),
                        ~ .x / n_instancias,
                        .names = "prop_{.col}"
                    )
                ) |>
                dplyr::summarise(
                    n_folds = dplyr::n(),
                    dplyr::across(
                        dplyr::starts_with("prop_"),
                        list(sd = ~ sd(.x, na.rm = TRUE)),
                        .names = "{.col}_{.fn}"
                    ),
                    mean_sd_props = mean(
                        dplyr::c_across(
                            dplyr::starts_with("prop_") & dplyr::ends_with("_sd")
                        ),
                        na.rm = TRUE
                    ),
                    .groups = "drop"
                )
        }) |>
        dplyr::ungroup()
}
```


neuron_label_freq
Agrupa as instâncias de treino por neurônio vencedor e calcula, para cada neurônio, quantas instâncias foram mapeadas e qual a proporção de cada rótulo entre elas. O resultado responde: "o neurônio N tende a atrair instâncias com o rótulo X?"

neuron_labelset_freq
Para cada neurônio, conta quantas vezes cada combinação binária de rótulos (labelset) apareceu entre as instâncias mapeadas nele. Diferente da função anterior que olha rótulos individualmente, esta olha a combinação completa — responde: "dentro do neurônio N, quais combinações de rótulos co-ocorrem juntas?"

label_cooccurrence
Calcula uma matriz quadrada de rótulos × rótulos onde cada célula conta quantas instâncias do treino possuem simultaneamente os dois rótulos correspondentes. É a transposta da matriz de rótulos multiplicada por ela mesma, com a diagonal zerada para excluir a auto-contagem. Responde: "quais pares de rótulos aparecem juntos com mais frequência?"

label_isolation
Classifica cada instância em três categorias — sem_rotulo (nenhum rótulo ativo), isolado (exatamente um rótulo ativo) ou agrupado (dois ou mais rótulos ativos) — e calcula a proporção de cada categoria no conjunto de treino. Responde: "o dataset é dominado por instâncias com rótulo único ou com múltiplos rótulos simultâneos?"

```{r}
neuron_label_freq <- function(model, Y_train, label_names) {
    data.frame(neuron = model$unit.classif, Y_train) |>
        setNames(c("neuron", label_names)) |>
        dplyr::group_by(neuron) |>
        dplyr::summarise(
            n_instancias = dplyr::n(),
            dplyr::across(dplyr::all_of(label_names), sum), .groups = "drop"
        ) |>
        dplyr::mutate(dplyr::across(
            dplyr::all_of(label_names), ~ .x / n_instancias,
            .names = "prop_{.col}"
        ))
}

neuron_labelset_freq <- function(model, Y_train, label_names) {
    data.frame(neuron = model$unit.classif, Y_train) |>
        setNames(c("neuron", label_names)) |>
        dplyr::mutate(labelset = apply(dplyr::pick(dplyr::all_of(label_names)), 1, paste, collapse = "")) |>
        dplyr::count(neuron, labelset, name = "frequencia") |>
        dplyr::arrange(neuron, dplyr::desc(frequencia))
}

label_cooccurrence <- function(Y_train, label_names) {
    Y <- as.matrix(Y_train[, label_names])
    cooc <- t(Y) %*% Y
    diag(cooc) <- 0
    cooc
}

label_isolation <- function(Y_train, label_names) {
    n_lbl <- rowSums(as.matrix(Y_train[, label_names]))
    data.frame(type = dplyr::case_when(
        n_lbl == 0 ~ "sem_rotulo", n_lbl == 1 ~ "isolado", TRUE ~ "agrupado"
    )) |>
        dplyr::count(type, name = "n") |>
        dplyr::mutate(prop = n / sum(n))
}
```



## Treinamento e Avaliação nos 3 Folds

```{r}
trained_models <- list()
eval_results <- list()

for (ds in TARGET_DATASETS) {
    trained_models[[ds]] <- list()

    for (nbhd in TARGET_NEIGHBORHOODS) {
        trained_models[[ds]][[nbhd]] <- list()

        bp <- best_params |>
            dplyr::filter(dataset == ds, neighborhood == nbhd) |>
            head(1)

        if (nrow(bp) == 0) {
            warning(sprintf("Parametros nao encontrados para %s + %s. Pulando.", ds, nbhd))
            next
        }

        cat(sprintf(
            "\n=== %s | %s | topology=%s rlen=%d radius=%f alpha=(%.2f, %.3f) ===\n",
            toupper(ds), toupper(nbhd),
            bp$topology, bp$rlen, bp$radius, bp$alpha_start, bp$alpha_end
        ))

        for (fold in 1:3) {
            fold_key <- paste0("fold", fold)

            Y_tr <- as.matrix(datasets[[ds]][[fold_key]][["tr"]]$labels)
            Y_ts <- as.matrix(datasets[[ds]][[fold_key]][["ts"]]$labels)
            label_names <- datasets_config[[ds]]$label_names

            t0_train <- proc.time()
            model <- tryCatch(
                train_som(Y_tr, bp$topology, nbhd, bp$rlen, bp$radius, bp$alpha_start, bp$alpha_end),
                error = function(e) { message("Erro no fold ", fold, ": ", e$message); NULL }
            )
            train_time_s <- round((proc.time() - t0_train)[[3]], 2)

            if (is.null(model)) next

            grid_size <- model$grid$xdim * model$grid$ydim
            empty_neurons <- grid_size - length(unique(model$unit.classif))

            distances_ts <- kohonen::map(model, newdata = list(Y = Y_ts))$distances
            qe_test <- mean(distances_ts)

            # ordered by distance, groupby labelset to see which labelsets are closer to the codebook vectors
            output_distances <- distances_ts |>
                data.frame(instance = seq_along(distances_ts), distance = distances_ts) |>
                dplyr::mutate(labelset = apply(Y_ts, 1, paste, collapse = "")) |>
                dplyr::group_by(labelset) |>
                dplyr::summarise(
                    mean_distance = mean(distance),
                    n_instances = dplyr::n(),
                    .groups = "drop"
                ) |>
                dplyr::arrange(mean_distance)

            write.csv(
                output_distances,
                file.path(OUTPUT_PATH, sprintf("%s_%s_fold%d_distances.csv", ds, nbhd, fold)),
                row.names = FALSE
            )

            # Gerar csv dos codebook vectors
            codebook_df <- as.data.frame(model$codes[[1]])
            write.csv(
                codebook_df,
                file.path(OUTPUT_PATH, sprintf("%s_%s_fold%d_codebook.csv", ds, nbhd, fold)),
                row.names = FALSE
            )


            cat(sprintf(
                "  Fold %d: QE_test=%.5f | neuronios_vazios=%d\n",
                fold, qe_test, empty_neurons
            ))

            trained_models[[ds]][[nbhd]][[fold_key]] <- list(
                model         = model,
                Y_tr          = Y_tr,
                Y_ts          = Y_ts,
                qe_test       = qe_test,
                empty_neurons = empty_neurons
            )

            # ── Extração por neurônio ────────────────────────────────────────────────
            nlf <- neuron_label_freq(model, as.data.frame(Y_tr), label_names)
            nlsf <- neuron_labelset_freq(model, as.data.frame(Y_tr), label_names)
            cooc <- label_cooccurrence(as.data.frame(Y_tr), label_names)
            iso <- label_isolation(as.data.frame(Y_tr), label_names)

            pfx <- sprintf("%s_%s_fold%d", ds, nbhd, fold)
            write.csv(nlf, file.path(OUTPUT_PATH, sprintf("%s_neuron_label_freq.csv", pfx)), row.names = FALSE)
            write.csv(nlsf, file.path(OUTPUT_PATH, sprintf("%s_neuron_labelset_freq.csv", pfx)), row.names = FALSE)
            write.csv(iso, file.path(OUTPUT_PATH, sprintf("%s_label_isolation.csv", pfx)), row.names = FALSE)
            write.csv(as.data.frame(cooc) |> tibble::rownames_to_column("rotulo"),
                file.path(OUTPUT_PATH, sprintf("%s_cooccurrence.csv", pfx)),
                row.names = FALSE
            )

            # PNG: proporção de rótulos por neurônio
            p_nlf <- nlf |>
                tidyr::pivot_longer(dplyr::starts_with("prop_"),
                    names_to = "rotulo", names_prefix = "prop_", values_to = "prop"
                ) |>
                ggplot2::ggplot(ggplot2::aes(x = rotulo, y = factor(neuron), fill = prop)) +
                ggplot2::geom_tile(color = "white", linewidth = 0.6) +
                ggplot2::geom_text(ggplot2::aes(label = sprintf("%.2f", prop)), size = 2.8) +
                ggplot2::scale_fill_distiller(
                    palette = "YlOrRd", direction = 1,
                    labels = scales::percent_format(accuracy = 1), name = "Prop."
                ) +
                ggplot2::labs(
                    title = sprintf("Rótulos por neurônio — %s | %s | Fold %d", ds, nbhd, fold),
                    x = NULL, y = "Neurônio"
                ) +
                ggplot2::theme_minimal(base_size = 11) +
                ggplot2::theme(axis.text.x = ggplot2::element_text(angle = 35, hjust = 1))

            ggplot2::ggsave(file.path(OUTPUT_PATH, sprintf("%s_neuron_label_heatmap.png", pfx)),
                p_nlf,
                width = 10, height = 4, dpi = 150
            )

            # PNG: co-ocorrência de rótulos
            p_cooc <- as.data.frame(cooc) |>
                tibble::rownames_to_column("rotulo_a") |>
                tidyr::pivot_longer(-rotulo_a, names_to = "rotulo_b", values_to = "n") |>
                ggplot2::ggplot(ggplot2::aes(x = rotulo_a, y = rotulo_b, fill = n)) +
                ggplot2::geom_tile(color = "white", linewidth = 0.6) +
                ggplot2::geom_text(ggplot2::aes(label = n), size = 3) +
                ggplot2::scale_fill_distiller(palette = "Blues", direction = 1, name = "Co-oc.") +
                ggplot2::labs(
                    title = sprintf("Co-ocorrência de rótulos — %s | %s | Fold %d", ds, nbhd, fold),
                    x = NULL, y = NULL
                ) +
                ggplot2::theme_minimal(base_size = 11) +
                ggplot2::theme(axis.text.x = ggplot2::element_text(angle = 35, hjust = 1))

            ggplot2::ggsave(file.path(OUTPUT_PATH, sprintf("%s_cooccurrence.png", pfx)),
                p_cooc,
                width = 7, height = 6, dpi = 150
            )

            eval_results[[length(eval_results) + 1]] <- data.frame(
                dataset       = ds,
                neighborhood  = nbhd,
                topology      = bp$topology,
                fold          = fold,
                rlen          = bp$rlen,
                radius        = bp$radius,
                alpha_start   = bp$alpha_start,
                alpha_end     = bp$alpha_end,
                empty_neurons = empty_neurons,
                qe_test       = qe_test,
                train_time_s  = train_time_s
            )
        }
    }
}

eval_df <- dplyr::bind_rows(eval_results)
write.csv(eval_df, file.path(OUTPUT_PATH, "evaluation_results.csv"), row.names = FALSE)

cat("\n=== RESULTADOS DE AVALIACAO - QE MÍNIMO ===\n")
print(eval_df)
```


=-= REGISTRO DE RESULTADOS DE AVALIACAO - QE MÉDIO =-=
> print(eval_df)
    dataset neighborhood    topology fold rlen radius alpha_start alpha_end
1  emotions     gaussian   hexagonal    1 1000    1.0        0.10     0.005
2  emotions     gaussian   hexagonal    2 1000    1.0        0.10     0.005
3  emotions     gaussian   hexagonal    3 1000    1.0        0.10     0.005
4  emotions       bubble rectangular    1 1000    1.5        0.10     0.005
5  emotions       bubble rectangular    2 1000    1.5        0.10     0.005
6  emotions       bubble rectangular    3 1000    1.5        0.10     0.005
7     scene     gaussian   hexagonal    1  500    1.5        0.10     0.010
8     scene     gaussian   hexagonal    2  500    1.5        0.10     0.010
9     scene     gaussian   hexagonal    3  500    1.5        0.10     0.010
10    scene       bubble rectangular    1  500    1.5        0.05     0.005
11    scene       bubble rectangular    2  500    1.5        0.05     0.005
12    scene       bubble rectangular    3  500    1.5        0.05     0.005
   empty_neurons   qe_test
1              0 0.5442348
2              0 0.5496616
3              0 0.5420881
4              0 0.4682938
5              0 0.4836945
6              0 0.4929044
7              0 0.4417722
8              0 0.4359387
9              0 0.4341694
10             0 0.3879336
11             0 0.3633570
12             0 0.3840308

## Geração de Partições e Métricas de Qualidade

```{r}
# Para cada (dataset, vizinhança, fold):
#   - Antes do corte : CCC e AC sobre o dendrograma
#   - Após o corte   : Silhouette, Entropia dos labelsets e Hellinger (k=2)
#   - Entre folds    : Consistência (SD das proporções de rótulos) — calculada ao final

partition2_data <- list()
hierarchy_results <- list() # CCC e AC por fold (pré-corte)
partition_quality_res <- list() # Silhouette, Entropia, Hellinger por (fold, k)
label_freq_all_folds <- list() # acumula label_freq de todos os combos/folds/ks

for (ds in TARGET_DATASETS) {
    label_names <- datasets_config[[ds]]$label_names

    for (nbhd in TARGET_NEIGHBORHOODS) {
        combo <- sprintf("%s_%s", ds, nbhd)
        label_freq_folds <- list()
        labelset_freq_folds <- list()

        for (fold in 1:3) {
            fold_key <- paste0("fold", fold)
            model_info <- trained_models[[ds]][[nbhd]][[fold_key]]
            if (is.null(model_info)) next

            model <- model_info$model
            Y_tr <- model_info$Y_tr
            n_neur <- model$grid$xdim * model$grid$ydim
            max_k <- n_neur - 1

            codebook <- model$codes[[1]]
            dend <- hclust(dist(codebook), method = "complete")

            # --- Métricas pré-corte: CCC e AC ---
            ccc_val <- compute_ccc(codebook, dend)
            ac_val <- compute_ac(codebook, method = "complete")

            hierarchy_results[[length(hierarchy_results) + 1]] <- data.frame(
                dataset      = ds,
                neighborhood = nbhd,
                fold         = fold,
                ccc          = ccc_val,
                ac           = ac_val
            )

            cat(sprintf(
                "  [%s | %s | Fold %d] CCC=%.4f | AC=%.4f\n",
                ds, nbhd, fold, ccc_val, ac_val
            ))

            pdf_path <- file.path(OUTPUT_PATH, sprintf("%s_fold%d_partitions.pdf", combo, fold))
            pdf(pdf_path, width = 11, height = 8.5)

            # --- Visão geral do modelo ---
            par(mfrow = c(2, 2))
            plot(model,
                type = "counts",
                main = sprintf("%s | %s | Fold %d - Counts", ds, nbhd, fold)
            )
            plot(model,
                type = "changes",
                main = "Convergencia do treinamento"
            )

            # gerar png do mapa de changes
            png(file.path(OUTPUT_PATH, sprintf("%s_%s_fold%d_changes.png", ds, nbhd, fold)),
                width = 800, height = 600, res = 120
            )
            plot(model,
                type = "changes",
                main = sprintf("%s | %s | Fold %d - Changes", ds, nbhd, fold)
            )
            dev.off()

            plot(model,
                type = "dist.neighbours",
                main = "U-Matrix (distancia entre vizinhos)"
            )
            plot(model,
                type = "codes", codeRendering = "segments",
                main = "Codebook - Segments"
            )
            par(mfrow = c(1, 1))

            # --- Partições k = 2 até max_k ---
            for (k in 2:max_k) {
                clusters <- as.integer(cutree(dend, k = k))
                instance_df <- build_instance_df(model, Y_tr, label_names, clusters)
                write.csv(
                    instance_df |>
                        dplyr::group_by(labelset) |>
                        dplyr::summarise(
                            n = dplyr::n(),
                            mean_distance = mean(distance),
                            cluster_neuron = paste0("C", unique(cluster), "N", unique(neuron)),
                            .groups = "drop"
                        ) |>
                        dplyr::arrange(cluster_neuron, dplyr::desc(mean_distance)),
                    file.path(OUTPUT_PATH, sprintf("%s_fold%d_k%d_instance_df.csv", combo, fold, k)),
                    row.names = FALSE
                )
                label_freq <- label_freq_by_cluster(instance_df, label_names)
                lset_freq <- labelset_freq_by_cluster(instance_df, label_names)



                label_freq_prop <- label_freq |>
                    dplyr::mutate(dplyr::across(
                        dplyr::all_of(label_names), ~ .x / n_instancias,
                        .names = "prop_{.col}"
                    ))
                write.csv(label_freq_prop,
                    file.path(OUTPUT_PATH, sprintf("%s_fold%d_k%d_label_freq_prop.csv", combo, fold, k)),
                    row.names = FALSE
                )
                
                write.csv(lset_freq,
                    file.path(OUTPUT_PATH, sprintf("%s_fold%d_k%d_labelset_freq.csv", combo, fold, k)),
                    row.names = FALSE
                )   

                # --- Métricas pós-corte ---
                sil_val <- compute_silhouette(clusters, codebook)
                entropy_val <- compute_labelset_entropy(lset_freq)
                hellinger_val <- compute_hellinger(label_freq, label_names)

                partition_quality_res[[length(partition_quality_res) + 1]] <- data.frame(
                    dataset      = ds,
                    neighborhood = nbhd,
                    fold         = fold,
                    k            = k,
                    silhouette   = sil_val,
                    mean_entropy = entropy_val,
                    hellinger    = hellinger_val
                )

                cat(sprintf(
                    "    k=%d: Silhouette=%.4f | Entropia=%.4f | Hellinger=%s\n",
                    k, sil_val, entropy_val,
                    ifelse(is.na(hellinger_val), "NA", sprintf("%.4f", hellinger_val))
                ))

                # Acumula para consistência entre folds (métrica 6)
                label_freq_all_folds[[length(label_freq_all_folds) + 1]] <- label_freq |>
                    dplyr::mutate(dataset = ds, neighborhood = nbhd, fold = fold, k = k)

                # --- Visualizações no PDF ---
                plot(model,
                    type = "codes", codeRendering = "segments",
                    bgcol = rainbow(k)[clusters],
                    main = sprintf("Clusters (k=%d) | %s | %s | Fold %d", k, ds, nbhd, fold)
                )
                kohonen::add.cluster.boundaries(model, clusters)
                pts <- model$grid$pts
                text(pts[, 1], pts[, 2],
                    labels = sprintf("N%d\nC%d", seq_len(nrow(pts)), clusters),
                    cex = 0.75, font = 3
                )

                plot(dend,
                    main = sprintf("Dendrograma (k=%d) | %s | %s | Fold %d", k, ds, nbhd, fold),
                    xlab = "Neuronios", ylab = "Distancia"
                )
                rect.hclust(dend, k = k, border = "red")

                # Gerar png dos dendrogramas para cada k
                png(file.path(OUTPUT_PATH, sprintf("%s_%s_fold%d_k%d_dendrogram.png", ds, nbhd, fold, k)),
                    width = 800, height = 700, res = 120
                )
                plot(dend,
                    main = sprintf("Dendrograma (k=%d) | %s | %s | Fold %d", k, ds, nbhd, fold),
                    xlab = "Neuronios", ylab = "Distancia"
                )
                rect.hclust(dend, k = k, border = "red")
                dev.off()

                # Tabela: métricas de qualidade desta partição no PDF
                quality_row <- data.frame(
                    Metrica = c(
                        "Silhouette medio", "Entropia media dos labelsets",
                        "Hellinger (rotulos)", "CCC (pre-corte)", "AC (pre-corte)"
                    ),
                    Valor = c(
                        sprintf("%.4f", sil_val),
                        sprintf("%.4f", entropy_val),
                        ifelse(is.na(hellinger_val), "NA (k>2)", sprintf("%.4f", hellinger_val)),
                        sprintf("%.4f", ccc_val),
                        sprintf("%.4f", ac_val)
                    ),
                    Ideal = c(
                        "Próximo de +1", "Próximo de 0", "Próximo de 1",
                        "Acima de 0.75", "Acima de 0.75"
                    )
                )
                render_table_page(
                    quality_row,
                    title = sprintf(
                        "Metricas de qualidade (k=%d) | %s | %s | Fold %d",
                        k, ds, nbhd, fold
                    )
                )

                render_table_page(
                    as.data.frame(label_freq),
                    title = sprintf(
                        "Frequencia de rotulos por cluster (k=%d) | %s | %s | Fold %d",
                        k, ds, nbhd, fold
                    )
                )

                for (cl_id in sort(unique(lset_freq$cluster))) {
                    top_ls <- lset_freq |>
                        dplyr::filter(cluster == cl_id) |>
                        head(15)
                    render_table_page(
                        as.data.frame(top_ls),
                        title = sprintf(
                            "Top 15 labelsets — Cluster %d (k=%d) | %s | %s | Fold %d",
                            cl_id, k, ds, nbhd, fold
                        )
                    )
                }

                # PNG: partição desenhada
                png(file.path(OUTPUT_PATH, sprintf("%s_%s_fold%d_k%d_partition.png", ds, nbhd, fold, k)),
                    width = 800, height = 700, res = 120
                )
                plot(model,
                    type = "codes", codeRendering = "segments",
                    bgcol = rainbow(k)[clusters],
                    main = sprintf("Partição k=%d | %s | %s | Fold %d", k, ds, nbhd, fold)
                )
                kohonen::add.cluster.boundaries(model, clusters)
                pts <- model$grid$pts
                # adicionar a contagem de instâncias por neurônio
                neuron_counts <- table(model$unit.classif)
                labels <- sprintf("N%d\nC%d\nn=%d", seq_len(nrow(pts)), clusters, neuron_counts[as.character(seq_len(nrow(pts)))])

                text(pts[, 1], pts[, 2],
                    labels = labels, cex = 1.2, col = 1, font = 2
                )
                dev.off()

                if (k == 2) {
                    label_freq_folds[[fold_key]] <- label_freq |>
                        dplyr::mutate(fold = fold, dataset = ds, neighborhood = nbhd)
                    labelset_freq_folds[[fold_key]] <- lset_freq |>
                        dplyr::mutate(fold = fold, dataset = ds, neighborhood = nbhd)
                }
            }

            dev.off()
            cat(sprintf("  PDF gerado: %s\n", basename(pdf_path)))
        }

        if (length(label_freq_folds) == 0) next

        lf_p2 <- dplyr::bind_rows(label_freq_folds)
        lsf_p2 <- dplyr::bind_rows(labelset_freq_folds)

        write.csv(lf_p2,
            file.path(OUTPUT_PATH, sprintf("%s_p2_label_freq.csv", combo)),
            row.names = FALSE
        )
        write.csv(lsf_p2,
            file.path(OUTPUT_PATH, sprintf("%s_p2_labelset_freq.csv", combo)),
            row.names = FALSE
        )

        partition2_data[[combo]] <- list(
            label_freq    = lf_p2,
            labelset_freq = lsf_p2
        )

        cat(sprintf("  CSVs da particao 2 salvos para: %s\n", combo))
    }
}

# --- Consolida e salva métricas pré e pós corte ---
hierarchy_df <- dplyr::bind_rows(hierarchy_results)
partition_qual_df <- dplyr::bind_rows(partition_quality_res)

write.csv(hierarchy_df,
    file.path(OUTPUT_PATH, "quality_hierarchy.csv"),
    row.names = FALSE
)
write.csv(partition_qual_df,
    file.path(OUTPUT_PATH, "quality_partitions.csv"),
    row.names = FALSE
)

cat("\n=== METRICAS PRE-CORTE (CCC e AC) ===\n")
print(hierarchy_df)

cat("\n=== METRICAS POS-CORTE (Silhouette, Entropia, Hellinger) ===\n")
print(partition_qual_df)
```

## Consistência Entre Folds

```{r}
# Métrica 6: SD das proporções de rótulos por cluster entre os 3 folds.
# SD baixo indica que a partição distribui os rótulos de forma estável e
# reproduzível entre os folds — essencial para confiar nos resultados
# de cross-validation.

label_freq_consolidated <- dplyr::bind_rows(label_freq_all_folds)

fold_consistency_df <- compute_fold_consistency(label_freq_consolidated, datasets_config)

write.csv(fold_consistency_df,
    file.path(OUTPUT_PATH, "quality_fold_consistency.csv"),
    row.names = FALSE
)

cat("=== CONSISTENCIA ENTRE FOLDS (mean_sd_props — quanto menor, mais estavel) ===\n")
fold_consistency_df |>
    dplyr::select(dataset, neighborhood, k, cluster, n_folds, mean_sd_props) |>
    print()
```

## Sumário Visual das Métricas de Qualidade

```{r}
# Gráfico 1: CCC e AC por (dataset, neighborhood, fold)
p_hierarchy <- hierarchy_df |>
    tidyr::pivot_longer(cols = c(ccc, ac), names_to = "metrica", values_to = "valor") |>
    dplyr::mutate(
        metrica = dplyr::recode(metrica,
            ccc = "Correlacao Cofenotica (CCC)",
            ac  = "Coeficiente Aglomerativo (AC)"
        )
    ) |>
    ggplot2::ggplot(ggplot2::aes(x = factor(fold), y = valor, fill = neighborhood)) +
    ggplot2::geom_col(position = "dodge") +
    ggplot2::geom_hline(yintercept = 0.75, linetype = "dashed", color = "red", linewidth = 0.6) +
    ggplot2::annotate("text", x = 0.6, y = 0.77, label = "0.75", color = "red", size = 3) +
    ggplot2::facet_grid(metrica ~ dataset) +
    ggplot2::scale_fill_brewer(palette = "Set2", name = "Vizinhança") +
    ggplot2::labs(
        title = "Métricas Pré-Corte: CCC e AC por Fold",
        x = "Fold", y = "Valor"
    ) +
    ggplot2::theme_minimal(base_size = 11)

# Gráfico 2: Silhouette e Entropia por (dataset, neighborhood, k, fold)
p_partition <- partition_qual_df |>
    tidyr::pivot_longer(
        cols = c(silhouette, mean_entropy),
        names_to = "metrica", values_to = "valor"
    ) |>
    dplyr::mutate(
        metrica = dplyr::recode(metrica,
            silhouette   = "Silhouette medio",
            mean_entropy = "Entropia media dos labelsets"
        )
    ) |>
    ggplot2::ggplot(ggplot2::aes(
        x     = factor(k),
        y     = valor,
        color = neighborhood,
        group = interaction(neighborhood, fold)
    )) +
    ggplot2::geom_line(alpha = 0.6) +
    ggplot2::geom_point(size = 2) +
    ggplot2::facet_grid(metrica ~ dataset, scales = "free_y") +
    ggplot2::scale_color_brewer(palette = "Set1", name = "Vizinhança") +
    ggplot2::labs(
        title = "Métricas Pós-Corte: Silhouette e Entropia por k e Fold",
        x = "k (número de clusters)", y = "Valor"
    ) +
    ggplot2::theme_minimal(base_size = 11)

# Gráfico 3: Hellinger (k=2) por fold
p_hellinger <- partition_qual_df |>
    dplyr::filter(k == 2) |>
    ggplot2::ggplot(ggplot2::aes(x = factor(fold), y = hellinger, fill = neighborhood)) +
    ggplot2::geom_col(position = "dodge") +
    ggplot2::facet_wrap(~dataset) +
    ggplot2::scale_fill_brewer(palette = "Set2", name = "Vizinhança") +
    ggplot2::labs(
        title = "Distância de Hellinger entre Clusters (k=2) por Fold",
        x = "Fold", y = "Hellinger"
    ) +
    ggplot2::theme_minimal(base_size = 11)

# Gráfico 4: Consistência entre folds (mean_sd_props)
p_consistency <- fold_consistency_df |>
    dplyr::select(dataset, neighborhood, k, cluster, mean_sd_props) |>
    dplyr::mutate(painel = sprintf("k=%d | Cluster %d", k, cluster)) |>
    ggplot2::ggplot(ggplot2::aes(x = neighborhood, y = mean_sd_props, fill = neighborhood)) +
    ggplot2::geom_col() +
    ggplot2::facet_grid(dataset ~ painel) +
    ggplot2::scale_fill_brewer(palette = "Set2", name = "Vizinhança") +
    ggplot2::labs(
        title = "Consistência entre Folds: SD médio das proporções de rótulos",
        subtitle = "Valores menores indicam partições mais estáveis",
        x = "Vizinhança", y = "SD médio das proporções"
    ) +
    ggplot2::theme_minimal(base_size = 11) +
    ggplot2::theme(axis.text.x = ggplot2::element_text(angle = 30, hjust = 1))

# Salva PNGs
ggplot2::ggsave(file.path(OUTPUT_PATH, "quality_hierarchy.png"),
    p_hierarchy,
    width = 10, height = 6, dpi = 150
)
ggplot2::ggsave(file.path(OUTPUT_PATH, "quality_partitions.png"),
    p_partition,
    width = 12, height = 7, dpi = 150
)
ggplot2::ggsave(file.path(OUTPUT_PATH, "quality_hellinger.png"),
    p_hellinger,
    width = 10, height = 5, dpi = 150
)
ggplot2::ggsave(file.path(OUTPUT_PATH, "quality_consistency.png"),
    p_consistency,
    width = 12, height = 6, dpi = 150
)

# PDF consolidado de métricas de qualidade
pdf(file.path(OUTPUT_PATH, "quality_summary.pdf"), width = 12, height = 7)
print(p_hierarchy)
print(p_partition)
print(p_hellinger)
print(p_consistency)
dev.off()

cat("Graficos de qualidade salvos.\n")
```

## Análise Comparativa da Partição 2
```{r}
library(scales)
for (ds in TARGET_DATASETS) {
    label_names <- datasets_config[[ds]]$label_names

    # Coleta dados de ambas vizinhanças para comparação cruzada
    combos_data <- list()
    for (nbhd in TARGET_NEIGHBORHOODS) {
        combo <- sprintf("%s_%s", ds, nbhd)
        if (!is.null(partition2_data[[combo]])) {
            combos_data[[nbhd]] <- partition2_data[[combo]]
        }
    }

    for (nbhd in TARGET_NEIGHBORHOODS) {
        combo <- sprintf("%s_%s", ds, nbhd)
        p2 <- partition2_data[[combo]]
        if (is.null(p2)) next

        lf <- p2$label_freq
        lsf <- p2$labelset_freq

        cat(sprintf("\n=== PARTICAO 2: %s | %s ===\n", toupper(ds), toupper(nbhd)))
        lf |>
            dplyr::group_by(cluster) |>
            dplyr::summarise(
                total_instancias = sum(n_instancias),
                dplyr::across(dplyr::all_of(label_names), sum),
                .groups = "drop"
            ) |>
            print()

        # ── Proporções por fold ──────────────────────────────────────────────────
        lf_prop <- lf |>
            dplyr::mutate(dplyr::across(
                dplyr::all_of(label_names),
                ~ .x / n_instancias,
                .names = "prop_{.col}"
            )) |>
            tidyr::pivot_longer(
                cols         = dplyr::starts_with("prop_"),
                names_to     = "rotulo",
                names_prefix = "prop_",
                values_to    = "proporcao"
            )

        # Média e SD das proporções entre folds
        lf_summary <- lf_prop |>
            dplyr::group_by(cluster, rotulo) |>
            dplyr::summarise(
                media = mean(proporcao),
                sd = sd(proporcao),
                .groups = "drop"
            ) |>
            dplyr::mutate(cluster = factor(cluster))

        # ── G1: Proporções médias + barras de erro (±1 DP entre folds) ──────────
        p1_prop <- lf_summary |>
            ggplot2::ggplot(ggplot2::aes(x = rotulo, y = media, fill = cluster)) +
            ggplot2::geom_col(
                position = ggplot2::position_dodge(width = 0.8), width = 0.7
            ) +
            ggplot2::geom_errorbar(
                ggplot2::aes(ymin = pmax(media - sd, 0), ymax = media + sd),
                position = ggplot2::position_dodge(width = 0.8),
                width = 0.25, linewidth = 0.5, color = "grey30"
            ) +
            ggplot2::scale_fill_brewer(palette = "Set1", name = "Cluster") +
            ggplot2::scale_y_continuous(
                labels = scales::percent_format(accuracy = 1),
                expand = ggplot2::expansion(mult = c(0, 0.08))
            ) +
            ggplot2::labs(
                title = sprintf("Proporção média de rótulos por cluster — %s | %s", ds, nbhd),
                subtitle = "Barras de erro = ±1 DP entre folds · quanto mais sobrepostas, mais instável a partição",
                x = NULL, y = "Proporção de instâncias com o rótulo"
            ) +
            ggplot2::theme_minimal(base_size = 11) +
            ggplot2::theme(
                axis.text.x     = ggplot2::element_text(angle = 35, hjust = 1),
                legend.position = "top"
            )

        # ── G2: Heatmap rótulo × cluster (proporção média + DP) ─────────────────
        p2_heat <- lf_summary |>
            ggplot2::ggplot(ggplot2::aes(x = rotulo, y = cluster, fill = media)) +
            ggplot2::geom_tile(color = "white", linewidth = 0.6) +
            ggplot2::geom_text(
                ggplot2::aes(label = sprintf("%.2f\n±%.2f", media, sd)),
                size = 3.2
            ) +
            ggplot2::scale_fill_distiller(
                palette = "YlOrRd", direction = 1,
                name = "Proporção\nmédia",
                labels = scales::percent_format(accuracy = 1)
            ) +
            ggplot2::labs(
                title = sprintf("Heatmap de rótulos por cluster — %s | %s", ds, nbhd),
                subtitle = "Células: proporção média (linha 1) ± DP entre folds (linha 2)",
                x = "Rótulo", y = "Cluster"
            ) +
            ggplot2::theme_minimal(base_size = 11) +
            ggplot2::theme(
                axis.text.x = ggplot2::element_text(angle = 35, hjust = 1),
                panel.grid  = ggplot2::element_blank()
            )

        # ── G3: Estabilidade — perfil por fold sobreposto por cluster ────────────
        p3_stability <- lf_prop |>
            dplyr::mutate(cluster = factor(cluster)) |>
            ggplot2::ggplot(ggplot2::aes(
                x     = rotulo,
                y     = proporcao,
                color = factor(fold),
                group = factor(fold)
            )) +
            ggplot2::geom_line(alpha = 0.85, linewidth = 0.8) +
            ggplot2::geom_point(size = 2.4) +
            ggplot2::facet_wrap(~ paste("Cluster", cluster), ncol = 2) +
            ggplot2::scale_color_brewer(palette = "Dark2", name = "Fold") +
            ggplot2::scale_y_continuous(
                labels = scales::percent_format(accuracy = 1),
                expand = ggplot2::expansion(mult = c(0, 0.08))
            ) +
            ggplot2::labs(
                title = sprintf("Estabilidade entre folds — %s | %s", ds, nbhd),
                subtitle = "Linhas sobrepostas = partição reproduzível · linhas dispersas = instabilidade",
                x = NULL, y = "Proporção"
            ) +
            ggplot2::theme_minimal(base_size = 11) +
            ggplot2::theme(
                axis.text.x     = ggplot2::element_text(angle = 35, hjust = 1),
                legend.position = "top"
            )

        # ── G4: Top labelsets como proporção dentro do cluster ───────────────────
        lsf_prop <- lsf |>
            dplyr::group_by(fold, cluster) |>
            dplyr::mutate(prop_cluster = frequencia / sum(frequencia)) |>
            dplyr::slice_max(frequencia, n = 8, with_ties = FALSE) |>
            dplyr::ungroup() |>
            dplyr::mutate(painel = sprintf("Fold %d — Cluster %d", fold, cluster))

        p4_lsets <- lsf_prop |>
            ggplot2::ggplot(ggplot2::aes(
                x    = stats::reorder(labelset, prop_cluster),
                y    = prop_cluster,
                fill = factor(cluster)
            )) +
            ggplot2::geom_col() +
            ggplot2::geom_text(
                ggplot2::aes(label = sprintf("%.1f%%", prop_cluster * 100)),
                hjust = -0.1, size = 2.7
            ) +
            ggplot2::coord_flip(clip = "off") +
            ggplot2::facet_wrap(~painel, scales = "free_y", ncol = 2) +
            ggplot2::scale_fill_brewer(palette = "Set1", name = "Cluster") +
            ggplot2::scale_y_continuous(
                labels = scales::percent_format(accuracy = 1),
                expand = ggplot2::expansion(mult = c(0, 0.20))
            ) +
            ggplot2::labs(
                title = sprintf("Top 8 labelsets por cluster — %s | %s", ds, nbhd),
                subtitle = "Eixo x = % das instâncias do cluster com aquele labelset",
                x = NULL, y = "Proporção no cluster"
            ) +
            ggplot2::theme_minimal(base_size = 10) +
            ggplot2::theme(
                axis.text.y     = ggplot2::element_text(size = 7.5, family = "mono"),
                legend.position = "top"
            )

        # ── G5: Dominância — cobertura do labelset mais frequente por cluster ────
        dominance_df <- lsf |>
            dplyr::group_by(fold, cluster) |>
            dplyr::summarise(
                top1_freq   = max(frequencia),
                total_freq  = sum(frequencia),
                top1_label  = labelset[which.max(frequencia)],
                dominancia  = top1_freq / total_freq,
                n_labelsets = dplyr::n(),
                .groups     = "drop"
            ) |>
            dplyr::mutate(cluster = factor(cluster))

        p5_dominance <- dominance_df |>
            ggplot2::ggplot(ggplot2::aes(
                x = factor(fold), y = dominancia, fill = cluster
            )) +
            ggplot2::geom_col(
                position = ggplot2::position_dodge(0.8), width = 0.65
            ) +
            ggplot2::geom_text(
                ggplot2::aes(label = sprintf("%.1f%%\n%s", dominancia * 100, top1_label)),
                position = ggplot2::position_dodge(0.8),
                vjust = -0.25, size = 2.6, lineheight = 0.85
            ) +
            ggplot2::scale_fill_brewer(palette = "Set1", name = "Cluster") +
            ggplot2::scale_y_continuous(
                labels = scales::percent_format(accuracy = 1),
                expand = ggplot2::expansion(mult = c(0, 0.28))
            ) +
            ggplot2::labs(
                title = sprintf("Dominância do labelset mais frequente — %s | %s", ds, nbhd),
                subtitle = "% das instâncias do cluster cobertas pelo labelset modal · rótulo indicado acima de cada barra",
                x = "Fold", y = "Dominância"
            ) +
            ggplot2::theme_minimal(base_size = 11) +
            ggplot2::theme(legend.position = "top")

        # ── Salva PNGs e PDF consolidado ─────────────────────────────────────────
        plots_to_save <- list(
            list(plot = p1_prop, file = sprintf("%s_p2_prop_errorbar.png", combo), w = 11, h = 5.5),
            list(plot = p2_heat, file = sprintf("%s_p2_heatmap.png", combo), w = 10, h = 4.0),
            list(plot = p3_stability, file = sprintf("%s_p2_stability.png", combo), w = 11, h = 6.0),
            list(plot = p4_lsets, file = sprintf("%s_p2_labelsets_prop.png", combo), w = 14, h = 9.0),
            list(plot = p5_dominance, file = sprintf("%s_p2_dominance.png", combo), w = 10, h = 5.5)
        )

        for (item in plots_to_save) {
            ggplot2::ggsave(
                file.path(OUTPUT_PATH, item$file), item$plot,
                width = item$w, height = item$h, dpi = 150
            )
        }

        pdf(file.path(OUTPUT_PATH, sprintf("%s_p2_analysis.pdf", combo)), width = 14, height = 9)
        for (item in plots_to_save) print(item$plot)
        dev.off()

        cat(sprintf("  Outputs da particao 2 salvos para: %s\n", combo))
    }

    # ── G6: Comparação gaussian vs bubble (mesmo dataset) ───────────────────────
    if (length(combos_data) == 2) {
        lf_both <- purrr::imap_dfr(combos_data, function(p2_nbhd, nbhd) {
            p2_nbhd$label_freq |> dplyr::mutate(neighborhood = nbhd)
        }) |>
            dplyr::mutate(dplyr::across(
                dplyr::all_of(label_names),
                ~ .x / n_instancias,
                .names = "prop_{.col}"
            )) |>
            tidyr::pivot_longer(
                cols         = dplyr::starts_with("prop_"),
                names_to     = "rotulo",
                names_prefix = "prop_",
                values_to    = "proporcao"
            ) |>
            dplyr::group_by(neighborhood, cluster, rotulo) |>
            dplyr::summarise(media = mean(proporcao), .groups = "drop") |>
            dplyr::mutate(
                cluster = factor(cluster),
                grupo = interaction(cluster, neighborhood, sep = " · "),
                neighborhood = factor(neighborhood, levels = TARGET_NEIGHBORHOODS)
            )

        p6_compare <- lf_both |>
            ggplot2::ggplot(ggplot2::aes(
                x    = rotulo,
                y    = media,
                fill = grupo
            )) +
            ggplot2::geom_col(
                position = ggplot2::position_dodge(width = 0.85), width = 0.75
            ) +
            ggplot2::scale_fill_brewer(palette = "Paired", name = "Cluster · Vizinhança") +
            ggplot2::scale_y_continuous(
                labels = scales::percent_format(accuracy = 1),
                expand = ggplot2::expansion(mult = c(0, 0.08))
            ) +
            ggplot2::labs(
                title = sprintf("Comparação entre vizinhanças — %s", ds),
                subtitle = "Avalia se gaussian e bubble produzem partições semanticamente equivalentes (proporções médias entre folds)",
                x = NULL, y = "Proporção média"
            ) +
            ggplot2::theme_minimal(base_size = 11) +
            ggplot2::theme(
                axis.text.x     = ggplot2::element_text(angle = 35, hjust = 1),
                legend.position = "top"
            )

        ggplot2::ggsave(
            file.path(OUTPUT_PATH, sprintf("%s_p2_neighborhood_comparison.png", ds)),
            p6_compare,
            width = 12, height = 6, dpi = 150
        )

        # Comparação bubble vs gaussian por neurônio
        nlf_both <- purrr::imap_dfr(
            setNames(TARGET_NEIGHBORHOODS, TARGET_NEIGHBORHOODS),
            function(nm, ...) {
                purrr::map_dfr(1:3, function(f) {
                    path <- file.path(OUTPUT_PATH, sprintf("%s_%s_fold%d_neuron_label_freq.csv", ds, nm, f))
                    if (file.exists(path)) read.csv(path) |> dplyr::mutate(neighborhood = nm, fold = f)
                })
            }
        ) |>
            tidyr::pivot_longer(dplyr::starts_with("prop_"),
                names_to = "rotulo", names_prefix = "prop_", values_to = "prop"
            ) |>
            dplyr::group_by(neighborhood, neuron, rotulo) |>
            dplyr::summarise(media = mean(prop), .groups = "drop")

        p_topo <- nlf_both |>
            ggplot2::ggplot(ggplot2::aes(x = rotulo, y = factor(neuron), fill = media)) +
            ggplot2::geom_tile(color = "white", linewidth = 0.6) +
            ggplot2::geom_text(ggplot2::aes(label = sprintf("%.2f", media)), size = 2.6) +
            ggplot2::scale_fill_distiller(
                palette = "YlOrRd", direction = 1,
                labels = scales::percent_format(accuracy = 1), name = "Prop. média"
            ) +
            ggplot2::facet_wrap(~neighborhood) +
            ggplot2::labs(
                title = sprintf("Comparação de topologia — %s: rótulos por neurônio", ds),
                subtitle = "Média entre os 3 folds · facetas = vizinhança",
                x = NULL, y = "Neurônio"
            ) +
            ggplot2::theme_minimal(base_size = 11) +
            ggplot2::theme(axis.text.x = ggplot2::element_text(angle = 35, hjust = 1))

        ggplot2::ggsave(file.path(OUTPUT_PATH, sprintf("%s_topology_neuron_comparison.png", ds)),
            p_topo,
            width = 14, height = 5, dpi = 150
        )

        pdf(
            file.path(OUTPUT_PATH, sprintf("%s_p2_neighborhood_comparison.pdf", ds)),
            width = 14, height = 8
        )
        print(p6_compare)
        dev.off()

        cat(sprintf("\n  Comparacao entre vizinhancas salva para: %s\n", ds))
    }
}
```

---

### O que cada gráfico agrega

| # | Gráfico | Por que é melhor |
|---|---------|-----------------|
| **G1** | Proporções médias + barras de erro ±1 DP | Normaliza pelo tamanho do cluster; barras de erro revelam estabilidade em uma única imagem |
| **G2** | Heatmap rótulo × cluster | Visão matricial imediata — qual rótulo "pertence" a qual cluster, com o DP para credibilidade |
| **G3** | Perfis dos 3 folds sobrepostos por cluster | Substitui as 3 facetas soltas; linhas sobrepostas = estável, linhas abertas = instável — julgamento imediato |
| **G4** | Labelsets como % dentro do cluster | Comparação justa independente do tamanho dos clusters |
| **G5** | Dominância do labelset modal | Nova análise: mostra se um cluster tem um labelset claramente dominante ou é fragmentado — útil para discutir coesão semântica |
| **G6** | Gaussian vs bubble lado a lado | Nova análise: responde diretamente "as duas vizinhanças produzem partições equivalentes?" |
## Sumário Final dos Outputs

```{r}
cat("=== OUTPUTS GERADOS ===\n\n")

cat("CSVs — Avaliacao do modelo:\n")
cat("  evaluation_results.csv              — QE por fold, dataset e vizinhanca\n\n")

cat("CSVs — Metricas de qualidade do clustering:\n")
cat("  quality_hierarchy.csv               — CCC e AC por fold (pre-corte)\n")
cat("  quality_partitions.csv              — Silhouette, Entropia e Hellinger por (fold, k)\n")
cat("  quality_fold_consistency.csv        — SD das proporcoes de rotulos entre folds\n\n")

cat("CSVs — Particao 2:\n")
cat("  {ds}_{nbhd}_p2_label_freq.csv       — frequencia de rotulos na particao 2\n")
cat("  {ds}_{nbhd}_p2_labelset_freq.csv    — frequencia de labelsets na particao 2\n\n")

cat("PDFs:\n")
cat("  {ds}_{nbhd}_fold{n}_partitions.pdf  — visualizacoes e metricas de todas as particoes\n")
cat("  {ds}_{nbhd}_p2_analysis.pdf         — analise comparativa da particao 2\n")
cat("  quality_summary.pdf                 — sumario visual de todas as metricas de qualidade\n\n")

cat("PNGs (para o relatorio):\n")
cat("  quality_hierarchy.png               — CCC e AC\n")
cat("  quality_partitions.png              — Silhouette e Entropia por k\n")
cat("  quality_hellinger.png               — Hellinger (k=2)\n")
cat("  quality_consistency.png             — Consistencia entre folds\n")
cat("  {ds}_{nbhd}_p2_label_freq.png       — frequencia de rotulos na particao 2\n")
cat("  {ds}_{nbhd}_p2_labelset_freq.png    — top labelsets na particao 2\n\n")

cat(sprintf("Diretorio de saida: %s\n", OUTPUT_PATH))

sessionInfo()
```
